臺灣臺中地方法院宣示判決筆錄　　　　　95年度易字第1924號
公　訴　人　臺灣臺中地方法院檢察署檢察官
被　　　告　甲○○○
　　　　　　　　　　　國民
上列被告因恐嚇取財案件，經檢察官提起公訴（95年度偵字第12
318 號），本院合議庭裁定由受命法官獨任進行認罪協商程序後
，於中華民國96年6月1日下午5時，在本院第3法庭宣示判決，出
席職員如下：
審判長起立朗讀判決主文、犯罪事實要旨、處罰條文、附記事項
，及告以上訴限制、期間並提出上訴狀之法院，且諭知記載其內
一、主  文
    甲○○○幫助意圖為自己不法之所有，以恐嚇使人將本人之
    物交付，處有期徒刑月，如易科罰金，以銀元佰元即新
    臺幣玖佰元折算壹日。緩刑貳年。
二、犯罪事實要旨：
    甲○○○明知金融機構帳戶之存摺及提款卡係供自己使用之
    重要理財工具，關係個人財產、信用之表徵，且可預見存摺
    、提款卡及其密碼如交予他人使用，而未加以闡明正常用途
    ，極易被利用為與財產有關之犯罪工具，更使犯罪難以查緝
    ，竟仍不顧他人可能遭受財產上損害之危險，而基於縱若其
    金融機構帳戶被利用作為遂行他人恐嚇取財之行為使用，亦
    不違背其本意之幫助犯意，於民國94年8月9日前之某日，在
    不詳地點，將其於86年 6月30日，在第一商業銀行善化分行
    開設之帳號 00000000000號帳戶（以下簡稱第一銀行帳戶）
    及於94年 2月18日，在臺灣中小企業銀行善化分行開設之帳
    號 00000000000號帳戶（以下簡稱臺灣中小企銀帳戶）之存
    摺、提款卡，交付予姓名年籍不詳之成年男子使用，同時告
    知該不詳成年男子其該等金融機構帳戶之提款卡密碼，而容
    任該成年男子使用上開第一銀行及臺灣中小企銀帳戶以遂行
    恐嚇取財之犯罪。嗣該不詳成年男子取得甲○○○該等金融
    機構帳戶後，即基於恐嚇取財之概括犯意，分別於(1)94年 8
    月23日下午2時45分、(2)94年8月30日中午某時、(3)94年 8月
    30日中午某時及同年 9月12日中午，以電話恐嚇飼養賽鴿之
    (1)張博翔（原名張瑟翰）、(2)丙○○、(3)乙○○，均以：其
    所有之賽鴿遭伊捕獲，須匯款指定金額至伊指定帳戶內，始
    會將賽鴿放回來云云，使張博翔、丙○○、乙○○心生畏懼
    ，惟恐其所飼養之賽鴿遭殺害，(1)張博翔乃於同日（即94年
    8 月23日），至臺中縣龍井鄉農會，匯款2033元至甲○○○
    上開臺灣中小企銀帳戶、(2)丙○○則於同日（即94年 8月30
    日）委託其友人王佳蕙於94年 8月30日，至彰化銀行斗南分
    行，匯款2210元至甲○○○之上開第一銀行帳戶、(3)乙○○
    分別於94年8月30日，至臺南區中小企業銀行，匯款2,050
    元及同年 9月12日，分別至臺南區中小企業銀行博愛分行
    ，接續匯款4030元及2015元，至甲○○○之上開第一銀行帳
    戶，上開匯入款項隨即均遭該不詳成年男子提領。嗣經張博
    翔、丙○○及乙○○分別報警，因而查悉上情。
三、處罰條文：
    刑法第30條第1 項、第2 項、第346條第1項。
四、附記事項：
  (一)被告應賠償被害人乙○○新臺幣8,095 元（已於96年5 月16
    日履行完畢；另被告業於95年10月18日及同年11月 1日，在
    本院臺中簡易庭調解室，分別與被害人張博翔、丙○○調解
    成立，由被告各賠償2033元及2200元予張博翔及丙○○）。
  (二)按被告行為後，94年2 月2 日修正公布之刑法，業於95年 7
    月1 日施行，新刑法第2 條第1 項之規定，係規範行為後法
    律變更所生新舊法律比較適用之準據法，於新刑法施行後，
    應適用新刑法第2 條第1 項之規定，為「從舊從輕」之比較
    。另於比較時應就罪刑有關之共犯、未遂犯、想像競合犯、
    牽連犯、連續犯、結合犯，以及累犯加重、自首減輕暨其他
    法定加減原因（如身分加減）與加減比例等一切情形，本於
    統一性及整體性原則，綜其全部罪刑之結果而為比較（最高
    法院95年5 月23日刑事庭第8 次會議決議參照）。查刑法第
    346 條第1 項恐嚇取財罪罰金部分之法定刑為得併科1 千元
    以下罰金，然被告行為後，於95年6 月14日增訂之刑法施行
    法第1條之1規定：「中華民國94年1月7日刑法修正施行後，
    刑法分則編所定罰金之貨幣單位為新臺幣。94年1月7日刑法
    修正時，刑法分則編未修正之條文定有罰金者，自94年1月7
    日刑法修正施行後，就其所定數額提高為30倍。但72年 6月
    26日至94年1月7日新增或修正之條文，就其所定數額提高為
    3倍。」，且94年2月2日施行公布，95年7月 1日施行之刑法
    第33條第 5款修正為：「主刑之種類如下：˙˙˙五、罰金
    ：新臺幣 1千元以上，以百元計算之。」，是依修正後之法
    律，刑法第346條第1項恐嚇取財罪所得科處之罰金刑最高為
    新臺幣3萬元、最低為新臺幣1千元；而被告行為時適用之罰
    金罰鍰提高標準條例第 1條前段規定：「依法律應處罰金、
    罰鍰者，就其原定數額得提高為 2倍至10倍。但法律已依一
    定比率規定罰金或罰鍰之數額或倍數者，依其規定。」、現
    行法規所定貨幣單位折算新臺幣條例第 2條規定：「現行法
    規所定金額之貨幣單位為圓、銀元或元者，以新臺幣之 3倍
    折算之。」，及修正前刑法第33條第 5款規定：「主刑之種
    類如下：˙˙˙五、罰金： 1元以上。」，是依行為時之法
    律，刑法第346條第1項恐嚇取財罪所得科處之罰金刑最高為
    新臺幣 3萬元、最低為新臺幣30元。因此，比較上述修正前
    、後之刑罰法律，自以被告行為時之舊法即依修正前刑法第
    33條第5款，並配合罰金罰鍰提高標準條例第1條前段為法條
    適用之依據，較有利於被告。
  (三)又被告行為時，刑法第41條第1 項前段規定：「犯最重本刑
    為5 年以下有期徒刑以下之刑之罪，而受6 個月以下有期徒
    刑或拘役之宣告，因身體、教育、職業、家庭之關係或其他
    正當事由，執行顯有困難者，得以1 元以上3 元以下折算 1
    日，易科罰金。」；又被告行為時之易科罰金折算標準，修
    正前罰金罰鍰提高標準條例第2 條前段（業於94年5 月17日
    刪除）規定，就其原定數額提高為1 百倍折算1 日，則本件
    被告行為時之易科罰金折算標準，應以銀元3 百元折算1 日
    ，經折算為新臺幣後，應以新臺幣9 百元折算為1 日。惟95
    年7 月1 日施行之刑法第41條第1 項前段則規定：「犯最重
    本刑為5 年以下有期徒刑以下之刑之罪，而受6 個月以下有
    期徒刑或拘役之宣告者，得以新臺幣1 千元、2 千元或3 千
    元折算1 日，易科罰金。」，經比較修正前後之易科罰金折
    算標準，以95年7 月1 日修正公布施行前之規定，較有利於
    被告，故依修正前刑法第41條第1 項前段之規定，諭知易科
    罰金之折算標準。
  (四)末按，被告行為後，94年2 月1 日修正公布之刑法，業於95
    年7 月1 日施行，刑法有關緩刑之規定雖亦經修正，惟緩刑
    之規定，並非關於行為可罰性之刑罰法律規範，應無新刑法
    第2 條第1 項之適用，故犯罪在新法施行前，於新刑法施行
    後裁判，關於緩刑之宣告，自應適用修正後刑法第74條之規
    定（最高法院95年度第8 次刑事庭會議紀錄參照）。
五、協商判決除有刑事訴訟法第455 條之4 第1 項第1 款於本訊
    問程序終結前，被告撤銷協商合意或檢察官撤回協商聲請者
    ；第2 款被告協商之意思非出於自由意志者；第4 款被告所
    犯之罪非第455 條之2 第1 項所定得以聲請協商判決者；第
    6 款被告有其他較重之裁判上一罪之犯罪事實者；第7 款法
    院認應諭知免刑或免訴、不受理者情形之一，及違反同條第
    2 項「法院應於協商合意範圍內為判決；法院為協商判決所
    科之刑，以宣告緩刑或2 年以下有期徒刑、拘役或罰金為限
    」之規定者外，不得上訴。
六、本件如有前述可得上訴情形，得自收受宣示判決筆錄送達之
    日起10日內，向本院提出上訴書狀（須附繕本），上訴於第
    二審法院。
中　　華　　民　　國　　96　　年　 　6　　月　　 1　　日
                      刑事第三庭    法  官  郭妙俐
                                    書記官  陳玉芬
上開正本證明與原本相同。
                                    書記官  陳玉芬
中　　華　　民　　國　　96　　年　　 6　　月　　 1　　日
附錄本案論罪科刑法條全文
刑法第30條
幫助他人犯罪者，為從犯。雖他人不知幫助之情者，亦同。
從犯之處罰，得按正犯之刑減輕之。
刑法第346條
意圖為自己或第三人不法之所有，以恐嚇使人將本人或第三人之
物交付者，處6 月以上5 年以下有期徒刑，得併科1 千元以下罰
金。
以前項方法得財產上不法之利益，或使第三人得之者，亦同。
前2項之未遂犯罰之。
